臺灣基隆地方法院刑事判決　　　　　　　 96年度交訴字第4號
公　訴　人　臺灣基隆地方法院檢察署檢察官
被　　　告　乙○○
上列被告因公共危險等案件，經檢察官提起公訴（95年度偵字第
1732、2707號），本院裁定由受命法官獨任進行簡式審判程序，
茲判決如下：
    主  文
乙○○因過失傷害人，處有期徒刑月，如易科罰金，以銀元
佰元即新臺幣玖佰元折算壹日。又駕駛動力交通工具肇事，致人
受傷而逃逸，處有期徒刑陸月，如易科罰金，以銀元佰元即新
臺幣玖佰元折算壹日。應執行有期徒刑捌月，如易科罰金，以銀
元佰元即新臺幣玖佰元折算壹日。
    事  實
一、乙○○（原名唐少威，於91年12月18日更名）於95年2 月10
    日22時許，向陳建棋借得車號HZ─7582號自用小客車使用，
    同日23時20分左右，乙○○駕駛上開車輛沿基隆市○○路由
    市區往深澳坑方向行駛，行經培德路10之1 號前時，原應注
    意車前狀況，並隨時採取必要之安全措施，而依當時雖係夜
    間，然天晴、柏油路面乾燥、無缺陷、無障礙物、有照明、
    直路、視距良好等情，要無不能注意之情事，竟疏未注意及
    此，不慎自後追撞同向行走在右側路肩之丙○○，造成丙○
    ○跌落在乙○○所駕之自用小客車引擎蓋上，再翻落路面，
    因而受有右足內、外踝開放性骨折並脫位等傷害。詎乙○○
    明知駕駛動力交通工具肇事致人受傷後應報警或協助傷患就
    醫，卻未對傷患施以必要之救助反駕車逃離現場。嗣經警調
    取沿路之監視器畫面得知係上開自用小客車肇事，經通知車
    主陳建棋到場說明始知上情。
二、案經被害人丙○○提出告訴暨基隆市警察局第二分局報告臺
    灣基隆地方法院檢察署檢察官偵查起訴。
    理  由
一、本件被告乙○○所犯者非為死刑、無期徒刑、最輕本刑為 3
    年以上有期徒刑之罪或高等法院管轄第一審案件，其於準備
    程序進行中，先就被訴事實為有罪之陳述，經告知其簡式審
    判程序之旨，並聽取公訴人之意見後，本院依刑事訴訟法第
    273條之1第1 項之規定，裁定由受命法官獨任進行簡式審判
    程序，合先敘明。
二、上開事實，業據被告於本院審理時自白不諱，核與證人即告
    訴人丙○○指證之受害情節相符，此外，復有道路交通事故
    現場圖、道路交通事故調查報告表(一)(二)、道路交通事故談話
    紀錄表、道路交通事故補充資料(二)、照片6 張及行政院衛生
    署基隆醫院診斷證明書2 紙附卷可稽，足認被告之自白與事
    實相符，可以採信。按「駕駛人應注意車前狀況，並隨時採
    取必要之安全措施。」道路交通安全規則第94條第3 項定有
    明文。此為一般駕駛人所具有之交通常識與駕駛經驗及其駕
    駛時應注意並能注意遵守之事項，被告駕駛汽車自應注意並
    遵守之，而依當時雖係夜間，然天晴、柏油路乾燥、無缺陷
    、無障礙物、有照明、直路、視距良好等情，並非不能注意
    ，竟疏未注意右前方行人，致追撞肇事，被告確有過失。被
    告之過失與告訴人受傷間具相當因果關係，且被告肇事後復
    逃逸之事証亦臻明確，自應依法論科。
三、查被告行為後，其行為時之刑法（以下簡稱「修正前刑法」
    ），業於94年1月7日修正通過，於同年2月2日公布，於95年
    7月1日起施行（以下簡稱「修正後刑法」），依修正後刑法
    第2條第1項規定「行為後法律有變更者，適用行為時之法律
    。但行為後之法律有利於行為人者，適用最有利於行為人之
    法律。」此條規定係規範行為後法律變更所生新舊法律比較
    適用之準據法，本身尚無新舊法比較之問題，於修正後刑法
    施行後，應一律適用修正後刑法第2條第1項之規定，為「從
    舊從輕」之比較，先予敘明。經查：
  (一)刑法第284條第1項前段過失傷害罪之規定並未修正，然其法
    定刑中有關罰金刑部分：
    依修正後刑法第33條第5 款將罰金刑定為「新臺幣1000元
      以上，以百元計算之」及修正後刑法施行法第1條之1規定
      「中華民國94年1月7日刑法修正施行後，刑法分則編所定
      罰金之貨幣單位為新臺幣。94年1月7日刑法修正時，刑法
      分則編未修正之條文定有罰金者，自94年1月7日刑法修正
      施行後，就其所定數額提高為30倍。但72年6 月26日至94
      年1月7日新增或修正之條文，就其所定數額提高為3 倍。
      」適用之結果，刑法第284條第1項前段之罪所得科處之罰
      金刑最高為新臺幣15000元，最低為新臺幣1000元。
    依修正前刑法第33條第5款規定之罰金最低額1元及未修正
      之罰金罰鍰提高標準條例第1 條前段規定之提高罰金倍數
      10倍計算，刑法第284條第1項前段之罪所得科處之罰金刑
      最高為銀元5000元，最低為銀元10元，換算為新臺幣後，
      最高額雖與適用修正後刑法第33條第5 款等規定相同為新
      臺幣15000元，惟最低額僅新臺幣30元。
    比較結果，自以適用修正前刑法第33條第5 款之規定較有
      利於被告。
  (二)修正前刑法第41條第1 項前段關於易科罰金之規定，修正後
    刑法修正為「犯最重本刑為5 年以下有期徒刑以下之刑之罪
    ，而受6個月以下有期徒刑或拘役之宣告者，得以新臺幣100
    0元、2000元或3000元折算1日，易科罰金。」惟依修正前刑
    法第41條第1項前段「犯最重本刑為5年以下有期徒刑以下之
    刑之罪，而受6 個月以下有期徒刑或拘役之宣告，因身體、
    教育、職業、家庭之關係或其他正當事由，執行顯有困難者
    ，得以1元以上3元以下折算1 日，易科罰金。」及修正前罰
    金罰鍰提高標準條例第2 條（現已刪除）關於「依刑法第41
    條易科罰金者，均就其原定數額提高為100倍折算1日；法律
    所定罰金數額未依本條例提高倍數，或其處罰法條無罰金刑
    之規定者，亦同。」等規定，易科罰金之折算標準最高為銀
    元300元，最低為銀元100元，換算為新臺幣後，最高額為新
    臺幣900元，最低額為新臺幣300元。比較修正前、後關於易
    科罰金折算標準之刑罰法律，適用修正前刑法第41條第1 項
    前段及修正前罰金罰鍰提高標準條例第2 條規定，對被告較
    為有利。
  (三)修正前刑法第51條第5 款規定「宣告多數有期徒刑者，於各
    刑中之最長期以上，各刑合併之刑期以下，定其刑期。但不
    得逾20年。」修正後刑法第51條第5 款則規定「宣告多數有
    期徒刑者，於各刑中之最長期以上，各刑合併之刑期以下，
    定其刑期。但不得逾30年。」比較結果，修正後刑法並非較
    有利於行為人。
  (四)綜上，依修正後刑法第2條第1項之「從舊從輕」原則，綜合
    全部罪刑而為比較結果，自應依修正後刑法第2條第1項前段
    之規定，適用修正前刑法第33條第5款、第41條第1項前段、
    第51條第5款及修正前罰金罰鍰提高標準條例第2條。
  (五)修正後刑法施行法第3條之1第2項規定「於94年1月7 日刑法
    修正施行前犯併合處罰數罪中之一罪，且該數罪均符合第41
    條第1項得易科罰金之規定者，適用90年1月4 日修正之刑法
    第41條第2 項規定。」是併合處罰數罪得否諭知易科罰金，
    在本案中自應逕予適用修正前刑法第41條第2項規定。
四、核被告所為，係犯刑法第284條第1項前段之過失傷害罪及同
    法第185條之4之肇事逃逸罪。被告所犯上開2 罪，犯意各別
    ，罪名互異，應予分論併罰。爰審酌被告過失情節，所致告
    訴人之傷情及肇事後竟未予救護，逃離現場，惟被告經警查
    獲後已自白不諱，然尚未達成民事和解等一切情狀，乃援引
    上開規定，對被告分別量處如主文所示之刑，並諭知易科罰
    金之折算標準，定其應執行之刑，以資懲儆。
五、據上論斷，應依刑事訴訟法第273條之1第1 項、第299條第1
    項前段，修正後刑法第2條第1項前段，刑法第284條第1項前
    段、第185條之4，修正前刑法第33條第5款、第41條第1項前
    段、第2項、第51條第5款，罰金罰鍰提高標準條例第1條前
    段，修正前罰金罰鍰提高標準條例第2條，現行法規所定貨
    幣單位折算新臺幣條例第2條，判決如主文。
本案經檢察官甲○○到庭執行職務。
中　　華　　民　　國　　96　　年　　3 　　月　　30　　日
                  刑事第三庭法  官  王福康
以上正本證明與原本無異。
如不服本判決應於收受本判決後10日內向本院提出上訴書狀，其
未敘述上訴理由者，並得於提起上訴後10日內向本院補提理由書
狀（均須按他造當事人之人數附繕本。）「切勿逕送上級法院」
中　　華　　民　　國　　96　　年　　3 　　月　　30　　日
                            書記官  施鴻均
【附錄論罪法條】刑法第185條之4：
    駕駛動力交通工具肇事，致人死傷而逃逸者，處6月以上5年
    以下有期徒刑。
刑法第284條第1項：
    因過失傷害人者，處6月以下有期徒刑、拘役或5百元以下罰
    金，致重傷者，處1年以下有期徒刑、拘役或5百元以下罰金
    。
